【裁判字號】    99,交訴,211
【裁判日期】    990827
【裁判案由】    肇事逃逸罪等
【裁判全文】
臺灣臺中地方法院刑事判決             99年度交訴字第211號
公  訴  人  臺灣臺中地方法院檢察署檢察官
被      告  丙○○
上列被告因肇事逃逸罪等案件，經檢察官提起公訴（99年度偵字
第11206 號），本院判決如下：
    主    文
丙○○服用酒類，不能安全駕駛動力交通工具而駕駛，處有期徒
刑參月；又因過失傷害人，處有期徒刑肆月；又駕駛動力交通工
具肇事，致人受傷而逃逸，處有期徒刑柒月。應執行有期徒刑壹
年。
    犯罪事實
一、丙○○原考領有重型機車駕駛執照，於民國91年7 月16日，
    經主管機關易處逕行註銷，其明知服用酒類後，反應力及注
    意力均會降低，無法安全駕駛動力交通工具，竟在上開機車
    駕照經註銷而無重型機車駕駛執照之情形下，於99年3 月26
    日中午12時許，在臺中市西屯區同志巷63號前之涼亭處飲用
    含有酒精成分之保力達後，已達不能安全駕駛動力交通工具
    之程度，仍騎乘車牌號碼JRC-885 號重型機車外出買高粱酒
    與友人續喝，而沿臺中縣大雅鄉○○路由南往北方向行駛，
    嗣於同日中午12時15分許，行經臺中縣大雅鄉○○路130 之
    1 號前時，本應注意在劃有分向限制線之路段，不得駛入來
    車之車道內，以避免危險之發生，而依當時天候晴、日間自
    然光線、柏油路面乾燥無缺陷、亦無障礙物、視距良好，並
    無不能注意之情事，竟疏未確實注意及此，貿然騎乘上開機
    車跨越分向限制線逆向行駛該路段，適有乙○○○騎乘車牌
    號碼HQG-796 號重型機車亦沿上開港尾路由北往南方向對向
    行駛而至，因閃避不及，致丙○○所騎乘上開重型機車之車
    頭撞及乙○○○所騎乘之重型機車車頭，致使乙○○○人、
    車倒地，因而受有左手第三指骨遠端閉鎖性骨折之傷害。詎
    丙○○明知其肇事致乙○○○受傷後，竟未趨前察看並採取
    救護或其他必要措施，亦未協助將乙○○○送醫，旋即騎乘
    上開機車離開肇事現場而逃逸。嗣經警依路人所提供之車號
    ，並調閱路口監視器畫面而查得該機車車籍，始循線於同日
    下午1 時15分，在臺中市西屯區同志巷63號前之涼亭內查獲
    丙○○，並以酒精測試器測得其呼氣所含酒精濃度達每公升
    1.31毫克，而查悉上情。
二、案經乙○○○訴由臺中縣警察局豐原分局報請暨臺灣臺中地
    方法院檢察署檢察官偵查起訴。
    理    由
壹、程序方面
一、按被告以外之人（包括證人、鑑定人、告訴人、被害人及共
    同被告等）於審判外之陳述雖不符刑事訴訟法第159 條之1
    至之4 等4 條之規定，而經當事人於審判程序同意作為證據
    ，法院審酌該言詞陳述或書面陳述作成時之情況，認為適當
    者，亦得為證據；當事人、代理人或辯護人於法院調查證據
    時，知有刑事訴訟法第159 條第1 項不得為證據之情形，而
    未於言詞辯論終結前聲明異議者，視為有前項之同意，同法
    第159 條之5 定有明文。立法意旨在於傳聞證據未經當事人
    之反對詰問予以核實，原則上先予排除。惟若當事人已放棄
    反對詰問權，於審判程序中表明同意該等傳聞證據可作為證
    據；或於言詞辯論終結前未聲明異議，基於尊重當事人對傳
    聞證據之處分權，及證據資料愈豐富，愈有助於真實發見之
    理念，且強化言詞辯論主義，使訴訟程序得以順暢進行，上
    開傳聞證據亦均具有證據能力。查證人即告訴人乙○○○於
    警詢、偵查中所為之陳述，對被告而言，性質上屬傳聞證據
    ，惟被告丙○○於本院準備程序中表示無意見，同意有證據
    能力（見本院卷第13頁背面），且被告及檢察官於本院審理
    中調查證據時，知有刑事訴訟法第159 條第1 項不得為證據
    之情形，未於言詞辯論終結前聲明異議（見本院卷第20頁）
    ，且本院審認上開證據作成時之情況，應無違法取證或不當
    情事，與本案待證事實間復具有相當之關聯性，以之作為證
    據應屬適當，依刑事訴訟法第159 條之5 規定，自有證據能
    力。
二、又傳聞法則乃對於被告以外之人於審判外之言詞或書面陳述
    而為之規範，本案判決以下所引用之非供述證據，無刑事訴
    訟法第159 條第1 項規定傳聞法則之適用，經本院於審理時
    依法踐行調查證據程序，檢察官、被告及選任辯護人均不爭
    執各該證據之證據能力，且與本案待證事實具有自然之關聯
    性，亦查無依法應排除其證據能力之情形，依法自得作為證
    據。
貳、實體方面
一、上開酒醉駕車及過失傷害之犯罪事實，業據被告丙○○於本
    院準備程序、審理時坦承不諱，核與證人即告訴人乙○○○
    於警詢、偵查中及本院審理時所證述之情節相符，復有職務
    報告、清泉醫院診斷證明書、臺中縣警察局道路交通事故當
    事人酒精測定紀錄表、刑法第185 條之3 查獲後測試觀察職
    務報告、酒後駕車肇事現場圖、道路交通事故現場圖、證號
    查詢機車駕駛人表、查籍查詢- 基本資料詳細畫面各1 紙、
    現場照片18張附卷可稽（見警卷第6 頁、第14、15、17頁、
    第19至23頁、第25至28頁）。又按汽車（依道路交通安全規
    則第2 條第1 款、第3 條第6 款規定，機車係屬道路交通管
    理處罰條例及該條例第92條授權制定之道路交通安全規則所
    規定之「汽車」之一種）在未劃設慢車道之雙向二車道行駛
    時，在劃有分向限制線之路段，不得駛入來車之車道內，道
    路安全規則第97條第1 項第1 款定有明文；被告既曾考領有
    重型機車駕駛執照，有證號查詢機車駕駛人表1 紙在卷可憑
    （見警卷第22頁），對於上開規定理應知之甚詳，且依當時
    天候晴、日間自然光線、柏油路面乾燥無缺陷、亦無障礙物
    、視距良好，並無不能注意之情事，詎被告騎乘重型機車行
    經上開路段，竟疏未注意及此，致所騎乘之機車車頭撞及告
    訴人乙○○○所騎乘之重型機車車頭，致使告訴人乙○○○
    人、車倒地，因而受有左手第三指骨遠端閉鎖性骨折之傷害
    ，被告之駕車行為自有過失，至為顯然；又告訴人乙○○○
    確因本件車禍受有前述之傷害，與被告之駕車過失行為間，
    確具有相當因果關係。綜上所述，足認被告前開就酒醉駕車
    及過失傷害之自白核均與事實相符，應堪採信。
二、訊據被告雖矢口否認有何肇事逃逸之犯行，並辯稱：因告訴
    人說要告伊，伊害怕警察到場才跑掉的云云。經查：(一)前開
    被告於酒後騎乘車牌號碼JRC-885 號重型機車逆向行駛，因
    而與告訴人乙○○○所騎乘之機車發生碰撞，致告訴人乙○
    ○○人、車倒地，並受有左手第三指骨遠端閉鎖性骨折之傷
    害，且被告於知悉肇事後，未趨前察看並採取救護或其他必
    要措施，亦未協助將告訴人乙○○○送醫，旋即騎乘上開機
    車離開肇事現場等情，業據證人即告訴人乙○○○於警詢、
    偵查中及本院審理時證述綦詳（見警卷第11頁、偵查卷第13
    頁及本院卷第19、20頁），且被告於本院審理時亦坦認因害
    怕警員到場才跑掉等情（見本院卷第21頁），足見被告於上
    開犯罪事實所載之時、地騎乘車牌號碼JRC-885 號重型機車
    逆向行駛，因而與告訴人乙○○○所騎乘之機車發生碰撞，
    致告訴人乙○○○人、車倒地受傷，且被告於知悉肇事後，
    未趨前察看並採取救護或其他必要措施，亦未協助將告訴人
    乙○○○送醫，僅因害怕警員到場處理旋即騎乘上開機車逃
    離肇事現場之事實，已臻明確。(二)另按汽車駕駛人駕駛汽車
    肇事致人受傷或死亡者，應即採取救護措施及依規定處置，
    並通知警察機關處理，不得任意移動肇事汽車及現場痕跡證
    據，道路交通管理處罰條例第62條第3 項前段定有明文。蓋
    因道路交通事故之發生，常非在親友鄰里能夠及時救助之範
    圍，經常有告救不能之情事，故法律乃課以肇事者必須採取
    救護或其他必要措施，並應向警察機關報告之法定義務，以
    防因就醫延誤致生無謂傷亡，並俾得通知傷亡者家屬到場，
    以明責任，是凡肇事人於行車肇事致人受傷或死亡，未即採
    取救護或其他必要措施，並向警察機關報告，即屬駕車逃逸
    ；因此，汽車駕駛人駕駛汽車肇事，不論其責任之歸屬為何
    ，即有義務留在肇事現場，採取救護或其他必要措施，並向
    警察機關報告，以維護他人之生命與其他用路人之交通安全
    （最高法院92年度台上字第4468號判決意旨參照）；又刑法
    第185 條之4 之駕駛動力交通工具肇事逃逸罪，其立法目的
    ，乃為維護交通安全，加強救護，減少被害人之死傷，促使
    駕駛人於肇事後，能使被害人即時救護，足見立法者認為駕
    駛人駕車肇事後，倘能將被害人即時救護，或留在現場處理
    ，避免後車再次撞擊傷者，均可減輕或避免被害人之傷亡，
    此攸關社會大眾生命、身體之安全，因而將駕車肇事逃逸行
    為，明文規定為犯罪行為加以處罰，本條既是在防止逃逸行
    為所產生之抽象危險，因此所謂「逃逸」，應非指行為人有
    積極「逃亡、隱匿」等阻礙犯罪偵查行為，而係指行為人不
    留在肇事現場為即時救護、避免後車再度撞擊或協助相關人
    員迅速處理事故而離去之行為，蓋此一離去行為可能使因肇
    事所發生之損害有再度擴大之危險（最高法院95年度台上字
    第2193號裁判意旨參照）。本件被告騎乘機車因逆向行駛過
    失行為與告訴人乙○○○所騎乘之機車發生對撞，致告訴人
    乙○○○所騎乘之機車倒地，已如前述，則被告就已經發生
    車禍肇事乙節，自不能推諉不知，而被告既已確實知悉肇事
    ，乃其竟未趨前察看並採取救護或其他必要措施，亦未協助
    將告訴人乙○○○送醫，反而騎乘上開機車逃離肇事現場，
    直至警循線始在其住處前之涼亭內查獲，則被告主觀上確有
    因害怕警員到場而需擔負刑責之肇事逃逸之犯意及行為至明
    ，是被告前開所辯無肇事逃逸之犯行，要屬卸責之詞，自不
    足採信。
三、綜上所述，本案事證明確，被告上開犯行均洵堪認定，自應
    依法論科。
四、核被告丙○○所為，係犯刑法第185 條之3 之服用酒類不能
    安全駕駛動力交通工具而駕駛罪、同法第284 條第1 項前段
    之普通過失傷害罪及同法第185 條之4 之駕駛動力交通工具
    肇事，致人受傷而逃逸罪。又按汽車駕駛人，無駕駛執照駕
    車、酒醉駕車、吸食毒品或迷幻藥駕車、行駛人行道或行經
    行人穿越道不依規定讓行人優先通行，因而致人受傷或死亡
    ，依法應負刑事責任者，加重其刑至二分之一，道路交通管
    理處罰條例第86條第1 項定有明文；查被告原考領有重型機
    車駕駛執照，於91年7 月16日，經主管機關易處逕行註銷乙
    節，業據被告於警詢時供明在卷（見警卷第8 頁），並有證
    號查詢機車駕駛人表1 紙在卷可稽（見警卷第22頁），被告
    之駕駛執照經註銷後，即屬無駕駛執照之人而不得駕車，且
    本件被告經警查獲後，對其實施酒精濃度測試，測得其呼氣
    酒經濃度為每公升1.31毫克，此有上開臺中縣警察局道路交
    通事故當事人酒精測定紀錄表1 紙在卷可憑（見警卷第15頁
    ），顯見其駕車當時屬酒醉駕車，其無駕駛執照及酒醉駕車
    肇事並因而致告訴人乙○○○受傷，就其所犯上開過失傷害
    部分，自應依道路交通管理處罰條例第86條第1 項規定加重
    其刑。被告所犯上開3 罪間，犯意各別，行為互殊，犯罪構
    成要件不同，應予分論併罰。爰審酌被告前已有酒醉駕車之
    公共危險案件，經本院分別以91年度豐交簡字第173 號判決
    判處拘役45日確定及99年度中交簡字第202 號判決判處拘役
    59日確定，並甫於99年3 月30日易科罰金執行完畢之前科紀
    錄（不構成累犯），有臺灣高等法院被告前案紀錄表1 份在
    卷可參，詎仍不知悔改，且明知酒精成分對人之意識、控制
    能力具有不良影響，超量飲酒後會導致對週遭事物之辨識及
    反應能力較平常狀況薄弱，因而酒後駕車在道路上行駛，對
    往來之公眾及駕駛人自身皆具有高度危險性，竟仍於酒後騎
    乘機車，經警查獲後測得呼氣酒精濃度仍高達每公升1.31毫
    克，漠視自己及公眾行之安全，且駕車疏未注意逆向行駛，
    致撞及告訴人乙○○○，造成告訴人受有傷害，而於肇事後
    ，擅行離開現場，影響告訴人即時救護之時機，危及告訴人
    之生命、身體，實屬不該，惟念其犯後坦承酒醉駕車及過失
    傷害之犯行，而迄今尚未能與告訴人達成和解，賠償告訴人
    所受損害，及告訴人所受之傷勢等一切情狀，分別量處如主
    文所示之刑，並定其應執行刑，以資懲儆。
據上論斷，應依刑事訴訟法第299 條第1 項前段，刑法第185 條
之3 、第185 條之4 、第284 條第1 項前段、第51條第5 款，道
路交通管理處罰條例第86條第1 項，刑法施行法第1 條之1 ，判
決如主文。
本案經檢察官甲○○到庭執行職務。
中    華    民    國    99    年    8    月    27    日
                  刑事第十七庭  審判長法  官  陳玉聰
                                      法  官  劉惠娟
                                      法  官  洪挺梧
以上正本證明與原本無異。
如不服本判決應於收受送達後10日內向本院提出上訴書狀，並應
敘述具體理由；其未敘述上訴理由者，應於上訴期間屆滿後20日
內向本院補提理由書（均須按他造當事人之人數附繕本）「切勿
逕送上級法院」。
告訴人或被害人對於判決如有不服具備理由請求檢察官上訴者，
其上訴期間之計算係以檢察官收受判決正本之日期為準。
                                      書記官  王崑煜
中    華    民    國    99    年    8     月    27    日
附錄本判決論罪科刑之法條：
刑法第185條之3
服用毒品、麻醉藥品、酒類或其他相類之物，不能安全駕駛動力
交通工具而駕駛者，處1年以下有期徒刑、拘役或科或併科15 萬
元以下罰金。
刑法第185條之4
駕駛動力交通工具肇事，致人死傷而逃逸者，處6 月以上5 年以
下有期徒刑。
刑法第284條第1項
因過失傷害人者，處6 月以下有期徒刑、拘役或5 百元以下罰金
，致重傷者，處1 年以下有期徒刑、拘役或5 百元以下罰金。

司法院資訊處製作；財團法人民間司法改革基金會備份。
